【裁判字號】    95,訴,1391
【裁判日期】    950825
【裁判案由】    毒品危害防制條例
【裁判全文】
臺灣桃園地方法院刑事判決              95年度訴字第1391號
公  訴  人  臺灣桃園地方法院檢察署檢察官
被      告  甲○○
上列被告因違反毒品危害防制條例案件，經檢察官提起公訴（95
年度毒偵字第2841號），被告於準備程序中就被訴事實為有罪之
陳述，經本院合議庭裁定由受命法官獨任行簡式審判程序，茲判
決如下：
    主  文
甲○○連續施用第一級毒品，處有期徒刑柒月，扣案第一級毒品
海洛因貳包（驗餘淨重零點伍公克，空包裝重零點肆參公克）沒
收銷燬之；又施用第二級毒品，處有期徒刑參月。應執行有期徒
刑捌月，扣案第一級毒品海洛因貳包（驗餘淨重零點伍公克，空
包裝重零點肆參公克）沒收銷燬之。
    事  實
一、甲○○前因施用毒品案件，經裁定送觀察、勒戒後，認無繼
    續施用毒品之傾向，於民國95年2 月24日觀察勒戒執行完畢
    釋放，並經臺灣桃園地方法院檢察署檢察官於95年2 月24日
    以95年度毒偵字第472 號為不起訴處分確定。詎甲○○並未
    戒斷施用毒品惡習，竟基於施用第1 級毒品海洛因（下稱海
    洛因）之概括犯意，先於95年5 月10日晚上10時許，在其位
    於桃園縣中壢市○○路63巷14號住所內，以將海洛因置入注
    射針筒施打進入人體之方式，施用海洛因1 次，復承上相同
    之概括犯意，於95年5 月16日下午3 時許，在上址住處內，
    以相同方式施用海洛因1 次。甲○○另基於施用第二級毒品
    甲基安非他命之犯意，於95年5 月16日晚上11時許採尿時起
    回溯96小時期間內之為警查獲前某刻，在桃園縣境內某友人
    住處，以將甲基安非他命置入玻璃球吸食器內燃燒吸食之方
    式，施用甲基安非他命1 次。甲○○先後於下列時地為警查
    獲，始悉上情：
  (一)於95年5 月11日晚上8 時許，在桃園縣龍潭鄉○○路與大同
    路口為警查獲，並扣得甲○○所有供其施用之海洛因1 包（
    驗餘淨重0.22公克，空包裝重0.23公克）。
  (二)於95年5 月16日晚上10時20分許，在桃園縣中壢市○○路○
    街廟前為警查獲，並扣得甲○○所有供其施用之海洛因1 包
    （驗餘淨重0.28公克，空包裝重0.20公克）。
二、案經桃園縣政府警察局中壢分局、平鎮分局報告臺灣桃園地
    方法院檢察署檢察官偵查起訴。甲○○於準備程序中為有罪
    之陳述，經本院合議庭裁定由受命法官獨任行簡式審判程序
    。
    理  由
一、按被告以外之人於審判外之言詞或書面陳述，除法律有規定
    者外，不得作為證據。前項規定，於法院以簡式審判程序或
    簡易判決處刑者，不適用之，刑事訴訟法第159 條定有明文
    。查本案被告違反毒品危害防制條例案件，經檢察官提起公
    訴，被告於準備程序中就被訴事實為有罪之陳述，經法官告
    知簡式審判程序之旨，並聽取公訴人、被告之意見後，合議
    庭裁定由受命法官獨任進行簡式審判程序，且無刑事訴訟法
    第159條第1項規定之適用，合先敘明。
二、經查：
  (一)上揭時地犯罪事實，業據被告甲○○於本院審理中坦承不諱
    。又被告為警查獲後，經警採其尿液送臺灣檢驗科技股份有
    限公司檢驗，該公司以ＥＩＡ酵素免疫分析法為初步檢驗及
    ＧＣ／ＭＳ氣相層析質譜儀法進行確認檢驗後，結果分呈鴉
    片類陽性反應、鴉片類及甲基安非他命陽性反應，此有該公
    司出具之濫用藥物尿液檢驗報告2 紙附卷足憑。按施用甲基
    安非他命後24小時內，約有使用劑量之百分之70由尿中排出
    ；施用安非他命後，總計約有施用劑量之百分之九十在三至
    四天內由尿液排出；是以，依據Vandervenne 等人之文獻報
    導，服用安非他命後，可檢測之時間達5 天，此有行政院衛
    生署管制藥品管理局92年12月2 日管檢字第0920009990號函
    可資參照。查被告於上揭事實欄「一、(二)」所示時地為警查
    獲後，經警採其尿液送臺灣檢驗科技股份有限公司檢驗，上
    開公司以酵素免疫分析法（ＥＩＡ）為初步檢驗及氣相層析
    質譜儀法（ＧＣ／ＭＳ）進行確認檢驗後，結果呈甲基安非
    他命陽性反應，此有臺灣檢驗科技股份有限公司出具之濫用
    藥物尿液檢驗報告1 紙附卷可稽。審酌被告被查獲後所採尿
    液，既經上開臺灣檢驗科技股份有限公司，以「氣相層析質
    譜儀分析法」等較精密之實驗方式進行確認檢驗，已可完全
    排除被告服用其他藥物可能造成之毒品偽陽性反應，此參諸
    法務部調查局第6 處87年9 月22日（87）發技（1） 字第87
    071491號函意旨即明，是以，本院認被告確有於95年5 月16
    日晚上11時許採尿時起回溯96小時期間內之為警查獲前某刻
    ，施用甲基安非他命1 次之犯行無訛。此外，扣案之不明粉
    末2 包經鑑驗結果，均含有毒品海洛因成分（驗餘淨重共0.
    5 公克，空包裝袋重0.43公克），有法務部調查局鑑定通知
    書2 份在卷可稽，此外，復有扣案海洛因2 包（驗餘淨重0.
    5 公克，空包裝重0.43公克）及照片3 幀可佐，互核相符，
    足認被告於本院審理中所為前揭任意性自白，核與事實相符
    ，洵堪採信。
  (二)又查被告前因施用毒品案件，經裁定送觀察、勒戒後，認無
    繼續施用毒品之傾向，於95年2 月24日觀察勒戒執行完畢釋
    放，並經臺灣桃園地方法院檢察署檢察官於95年2 月24 日
    以95年度毒偵字第472 號為不起訴處分確定（第1 次施用）
    乙節，有臺灣高等法院被告前案紀錄表1 份在卷可按。依上
    開說明，被告係於觀察勒戒執行完畢釋放後，5 年內再犯毒
    品危害防制條例第10條第1 項、第2 項之罪，依毒品危害防
    制條例第23條第2 項規定，應依法起訴。檢察官予以起訴，
    即無不合。
  (三)綜此，本案事證明確，被告犯行洵堪認定，應予依法論科。
三、查被告行為後，刑法及刑法施行法部分條文業經修正公布，
    並均於95年7 月1 日施行。修正後刑法第2 條第1 項之規定
    ，係規範行為後法律變更所生新舊法律比較適用之準據法，
    於修正後刑法施行後，應適用修正後刑法第2 條第1 項規定
    之從舊從輕之原則為比較；修正後刑法第2 條第2 項，則為
    同條第1 項之特別規定，於修正後刑法施行後，關於非拘束
    人身自由之保安處分，應依修正後刑法第2 條第2 項之規定
    ，適用裁判時之法律。又修正後刑法第35條，乃刑之重輕之
    法定次序與標準，應適用裁判時之修正後刑法第35條之規定
    。修正後刑法第2 條第1 項係採從舊從輕原則，適用最有利
    於行為人之法律。既曰法律，自較刑之範圍為廣；除法律有
    特別規定者（如修正後刑法第2 條第2 項非拘束人身自由之
    保安處分適用裁判時法，修正後刑法施行法第9 條之3 規定
    之情形），應依其規定；或事關執行之緩刑之宣告，或犯罪
    在刑法修正施行前，自首在刑法施行後之自首部分，或程序
    之規定（程序從新，如刑法第40條沒收宣告之程序規定），
    應適用裁判時之修正後刑法之規定外；依修正後刑法第2 條
    第1 項比較時，應就罪刑有關之共犯、未遂犯、連續犯、牽
    連犯、結合犯，以及累犯加重，自首減輕暨其他法定加減原
    因（如身分加減）與加減例等一切情形，綜其全部之結果而
    為比較後，整個之適用，不能割裂而分別適用有利益之條文
    。關於易科罰金之折算標準、易服勞役之折算標準及期限、
    罰金與死刑是否併予執行、多數有期徒刑定應執行之刑時之
    最高刑期之限制等之修正，事涉行為人易刑折算標準金額之
    多寡與期限之長短及定執行刑時能否就罰金刑併予執行或有
    期徒刑定應執行之刑時最高度之限制，亦均屬依修正後刑法
    第2 條第1 項所應比較適用法律之範圍。拘束人身自由之保
    安處分，並非屬修正後刑法第2 條第2 項規定應適用裁判時
    法之範圍，除有特別規定者外，亦屬應依修正後刑法第2 條
    第1 項比較適用之法律；從刑附屬於主刑，除法律有特別規
    定者外，依主刑所適用之法律（以上參考最高法院95年5 月
    23日刑事庭第8 次會議決議及最高法院24年上字第4634號、
    24年上字第5292號、27年上字第2615號判例意旨）。是與本
    案相關之法律變更有如下述：
  (一)被告行為後法律有變更，關於刑法就連續犯之規定部分，由
    修正前刑法第56條原規定「連續數行為而犯同一罪名者，以
    一罪論。但得加重其刑至二分之一」，修正後刑法則將第56
    條刪除。經比較行為時法與裁判時法，就被告數次施用第1
    級毒品行為之處罰，修正前之規定係依連續犯以1 罪論，僅
    得加重其刑至2 分之1 ，依修正後之規定，則應論以數罪，
    併合處罰，是以修正後刑法規定並未較有利於被告，自應依
    修正後刑法第2 條第1 項前段之規定，適用行為時法。
  (二)又刑法第51條第5 款原規定：「數罪併罰，分別宣告其罪之
    刑，依左列各款定其應執行者：‧‧‧五、宣告多數有期徒
    刑者，於各刑中之最長期以上，各刑合併之刑期以下，定其
    刑期。但不得逾二十年」，修正後改為：「宣告多數有期徒
    刑者，於各刑中之最長期以上，各刑合併之刑期以下，定其
    刑期。但不得逾三十年。」，應以修正前之規定對被告較有
    利。
  (三)就本件被告所違反毒品危害防制條例第10條第1 項、第2 項
    之行為，其法定刑各為6 月以上5 年以下有期徒刑、3 年以
    下有期徒刑，其法定最高本刑均在10年以下有期徒刑，是於
    定其應執行刑時，就有期徒刑部分並不會超過20年，則不論
    依修正前或修正後之法律規定，均不影響被告定應執行刑之
    結果。故經綜合比較行為時法與裁判時法，無論就連續犯規
    定或定應執行刑部分，修正後之規定並未較有利於被告，自
    應依修正後刑法第2 條第1 項前段規定，整體適用修正前之
    刑法相關規定，合先敘明。
四、核被告甲○○所為，係犯毒品危害防制條例第10條第1 項之
    施用第1 級毒品罪及同條第2 項之施用第2 級毒品罪。被告
    持有毒品海洛因、甲基安非他命之低度行為，為其施用之高
    度行為所吸收，均不另論罪。被告先後2 次施用海洛因，時
    間緊接，方法相同，觸犯構成要件相同之罪名，顯係基於概
    括犯意為之，應依修正前刑法第56條規定論以1 罪，並依法
    加重其刑。又被告所犯上開2 罪，犯意個別，行為互殊，應
    予分論併罰。爰審酌被告犯罪之目的、動機、手段、被告前
    有施用毒品素行、被告之品行、智識程度、犯罪所生損害及
    其犯罪後坦認犯行等一切情狀，量處如主文所示之刑，並定
    其應執行之刑，以示懲儆。扣案之毒品海洛因2 包（驗餘淨
    重0.5 公克，空包裝重0.43公克），確屬違禁物，業如前述
    ，應依毒品危害防制條例第18條第1 項前段規定沒收銷燬之
    。
據上論斷，應依刑事訴訟法第273 條之1 第1 項、第299 條第1
項前段，毒品危害防制條例第10條第1 項、第2 項、第18條第1
項前段，修正後刑法第2 條第1 項前段，修正前刑法第11條、第
56 條 、第51條第5 款，判決如主文。
本案經檢察官謝雯璣到庭執行職務。
中    華    民    國    95    年    8     月    25    日
                  刑事第九庭    法  官  胡芷瑜
上正本證明與原本無異。
如不服本判決，應於判決送達後10日內向本院提出上訴狀（應附
繕本），上訴於臺灣高等法院。
                                書記官  李珈慧
中    華    民    國    95    年    8     月    28    日
論罪法條之依據：
毒品危害防制條例第10條
施用第一級毒品者，處六月以上五年以下有期徒刑。
施用第二級毒品者，處三年以下有期徒刑。


司法院資訊處製作；財團法人民間司法改革基金會備份。
